【裁判字號】    99,勞訴,132
【裁判日期】    991130
【裁判案由】    給付薪資等
【裁判全文】
臺灣臺北地方法院民事判決             99年度勞訴字第132號
原      告  黃意倫
            古棠炎
            陳美玲
            翁月利
            張春連
共      同
訴訟代理人  陳緯慶律師
被      告  財團法人臺北縣私立真光教養院
特別代理人  胡力生
訴訟代理人  林哲健律師
上列當事人間給付薪資等事件，本院於民國九十九年十一月八日
言詞辯論終結，判決如下：
    主  文
被告應給付原告黃意倫新台幣壹拾伍萬仟壹佰零貳元及自民國
九十九年十一月九日起至清償日止，按年息5％計算之利息。
被告應給付原告古棠炎新台幣玖萬肆仟玖佰壹拾肆元及自民國九
十九年十一月九日翌日起至清償日止，按年息5％計算之利息。
被告應給付原告陳美玲新台幣玖萬柒仟陸佰伍拾伍元及自民國九
十九年十一月九日起至清償日止，按年息5％計算之利息。
被告應給付原告翁月利新台幣壹拾萬玖仟捌佰捌拾貳元及自民國
九十九年十一月九日起至清償日止，按年息5％計算之利息。
被告應給付原告張春連新台幣玖萬肆仟柒佰玖拾元及自民國九十
九年十一月九日起至清償日止，按年息5％計算之利息。
訴訟費用由被告負擔。
本判決第一項於原告黃意倫以新台幣伍萬貳仟元為被告供擔保後
，得假執行。
本判決第二項於原告古棠炎以新台幣萬貳仟元為被告供擔保後
，得假執行。
本判決第三項於原告陳美玲以新台幣萬仟元為被告供擔保後
，得假執行。
本判決第四項於原告翁月利以新台幣萬柒仟元為被告供擔保後
，得假執行。
本判決第五項於原告張春連以新台幣萬貳仟元為被告供擔保後
，得假執行。
    事實及理由
甲、程序事項：
一、按訴狀送達後，原告不得將原訴變更或追加他訴，但基於減
    縮應受判決事項之聲明者，不在此限，民事訴訟法第255 條
    第1項第3款定有明文。查原告黃意倫、古棠炎、陳美玲、翁
    月利及張春連起訴時係分別請求被告應給付新台幣（下同）
    168,100元、106,167元、123,000元、116,500元及111,667
    元，及各自起訴狀繕本送達翌日起至清償日止，按年息5％
    計算之利息。嗣於民國99年11月5日原告黃意倫、古棠炎、
    陳美玲、翁月利及張春連具狀變更聲明縮減請求，減縮後各
    為153,102元、94,914元、97,655元、109,882元及94,790
    元，及各自起訴狀繕本送達翌日起至清償日止，按年息5％
    計算之利息。經核原告前開減縮請求給付部分，核屬減縮應
    受判決事項之聲明，揆諸前開規定，應予准許，合先敘明。
二、按對於無訴訟能力人為訴訟行為，因其無法定代理人，或其
    法定代理人不能行代理權，恐致久延而受損害者，得聲請受
    訴法院之審判長，選任特別代理人，民事訴訟法第51條第1
    項定有明文。本件被告之原法定代理人牟靈慧於97年3月2日
    死亡，迄無經合法登記之法定代理人，致無人得以代表被告
    應訴，本院依原告之聲請，於99年8月13日裁定選任胡力生
    為被告之特別代理人，該裁定已送達於兩造，有送達證書可
    稽（本院卷第137至139頁），嗣經胡力生並以被告特別代理
    人身分委任林哲健律師為訴訟代理人（本院卷第140頁），
    是以本件訴訟係由胡力生為被告之特別代理人而應訴，併此
    敘明。
乙、實體事項：
一、原告起訴主張：
  (一)原告黃意倫部份：
    原告黃意倫於97年6月24日起受被告僱用，由其向被告提供
    勞務以獲致工資。詎被告自97年10月起至98年3月止，未給
    付其薪資合計143,869元，其遂於98年3月31日依勞動基準法
    第14條規定，終止兩造間勞動契約，故原告黃意倫除得向被
    告請求上開積欠之薪資外，尚得依勞工退休金條例第12條第
    1項規定向被告請求給付資遣費，又原告黃意倫所得請求之
    資遣費應為9,233元。為此，爰依兩造間勞動契約關係、勞
    動基準法第14條及勞工退休金條例第12條規定，提起本件訴
    訟，請求被告應給付原告黃意倫153,102元及自起訴狀繕本
    送達翌日起至清償日止，按年息5％計算之利息。
  (二)原告古棠炎部份：
    原告古棠炎於98年5月14日起受被告僱用，由其向被告提供
    勞務以獲致工資。詎被告自98年5月起至98年8月止，未給付
    其薪資合計90,714元，其遂於98年8月31日依勞動基準法第
    14條規定，終止兩造間勞動契約，故原告古棠炎除得向被告
    請求上開積欠之薪資外，尚得依勞工退休金條例第12條第1
    項規定向被告請求給付資遣費，又原告古棠炎所得請求之資
    遣費應為4,200元。為此，爰依兩造間勞動契約關係、勞動
    基準法第14條及勞工退休金條例第12條規定，提起本件訴訟
    ，請求被告給付原告古棠炎94,914元及自起訴狀繕本送達翌
    日起至清償日止，按年息5％計算之利息。
  (三)原告陳美玲部份：
    原告陳美玲於96年7月3日起受被告僱用，由其向被告提供勞
    務以獲致工資。詎被告自97年10月起至98年1月止，未給付
    其薪資合計96,170元，其遂於98年1月22日依勞動基準法第
    14條規定，終止兩造間勞動契約，故原告陳美玲除得向被告
    請求上開積欠之薪資外，尚得依勞工退休金條例第12條第1
    項規定向被告請求給付資遣費，又原告陳美玲所得請求之資
    遣費應為20,485元。為此，爰依兩造間勞動契約關係、勞動
    基準法第14條及勞工退休金條例第12條規定，提起本件訴訟
    ，請求被告給付原告陳美玲97,655元及自起訴狀繕本送達翌
    日起至清償日止，按年息5％計算之利息。
  (四)原告翁月利部份：
    原告翁月利於97年7月21日起受被告僱用，由其向被告提供
    勞務以獲致工資。詎被告自97年9月起至98年1月止，未給付
    其薪資合計103,781元，其遂於98年1月31日依勞動基準法第
    14條規定，終止兩造間勞動契約，故原告翁月利除得向被告
    請求上開積欠之薪資外，尚得依勞工退休金條例第12條第1
    項規定向被告請求給付資遣費，又原告翁月利所得請求之資
    遣費應為6,101元。為此，爰依兩造間勞動契約關係、勞動
    基準法第14條及勞工退休金條例第12條規定，提起本件訴訟
    ，請求被告給付原告翁月利109,882元及自起訴狀繕本送達
    翌日起至清償日止，按年息5％計算之利息。
  (五)原告張春連部份：
    原告張春連於97年9月1日起受被告僱用，由其向被告提供勞
    務以獲致工資。詎被告自97年11月起至98年3月止，未給付
    其薪資合計89,262元，其遂於98年3月19日依勞動基準法第
    14 條規定，終止兩造間勞動契約，故原告張春連除得向被
    告請求上開積欠之薪資外，尚得依勞工退休金條例第12條第
    1項規定向被告請求給付資遣費，又原告張春連所得請求之
    資遣費應為5,528元。為此，爰依兩造間勞動契約關係、勞
    動基準法第14條及勞工退休金條例第12條規定，提起本件訴
    訟，請求被告給付原告張春連94,790元及自起訴狀繕本送達
    翌日起至清償日止，按年息5％計算之利息。
  (六)聲明：
    1.被告應給付原告黃意倫153,102元及自起訴狀繕本送達翌
      日起至清償日止，按年息5％計算之利息。
    2.被告應給付原告古棠炎94,914元及自起訴狀繕本送達翌日
      起至清償日止，按年息5％計算之利息。
    3.被告應給付原告陳美玲97,655元及自起訴狀繕本送達翌日
      起至清償日止，按年息5％計算之利息。
    4.被告應給付原告翁月利109,882元及自起訴狀繕本送達翌
      日起至清償日止，按年息5％計算之利息。
    5.被告應給付原告張春連94,790元及自起訴狀繕本送達翌日
      起至清償日止，按年息5％計算之利息。
    6.原告願供擔保請准宣告假執行。
    7.訴訟費用由被告負擔。
二、被告則以：
    原告99年11月5日之聲明，業已就被告前所爭執離職日錯誤
    、薪資數額錯誤、年資比例錯誤，以及原告陳美玲應賠償之
    受訓費用等部分加以減縮，故被告對於原告減縮後所請求之
    金額、內容均無意見。並聲明：原告之訴駁回。
三、兩造不爭執事實：
  (一)原告黃意倫於97年6月24日起受僱於被告，詎被告自97年10
    月起至98年3月止，未給付其薪資合計143,869元，其遂於98
    年3月31日依勞動基準法第14條規定，終止兩造間勞動契約
    ，故原告黃意倫除得向被告請求上開積欠之薪資外，尚得依
    勞工退休金條例第12條第1項規定向被告請求給付資遣費遣
    費應為9,233元。
  (二)原告古棠炎於98年5月14日起受僱於被告，詎被告自98年5月
    起至98年8月止，未給付其薪資合計90,714元，其遂於98年8
    月31日依勞動基準法第14條規定，終止兩造間勞動契約，故
    原告古棠炎除得向被告請求上開積欠之薪資外，尚得依勞工
    退休金條例第12條第1項規定向被告請求給付資遣費4,200元
    。
  (三)原告陳美玲於96年7月3日起受僱於被告，詎被告自97年10月
    起至98年1月止，扣除原告陳美玲應償還之受訓費用19,000
    元，未給付其薪資合計96,170元，其遂於98年1月22 日依勞
    動基準法第14條規定，終止兩造間勞動契約，故原告陳美玲
    除得向被告請求上開積欠之薪資外，尚得依勞工退休金條例
    第12條第1項規定向被告請求給付資遣費20,485元。
  (四)原告翁月利於97年7月21日起受僱於被告，詎被告自97年9月
    起至98年1月止，未給付其薪資合計103,781元，其遂於98年
    1月31日依勞動基準法第14條規定，終止兩造間勞動契約，
    故原告翁月利除得向被告請求上開積欠之薪資外，尚得依勞
    工退休金條例第12條第1項規定向被告請求給付資遣費6,101
    元。
  (五)原告張春連於97年9月1日起受被告僱用，由其向被告提供勞
    務以獲致工資。詎被告自97年11月起至98年3月止，未給付
    其薪資合計89,262元，其遂於98年3月19日依勞動基準法第
    14條規定，終止兩造間勞動契約，故原告張春連除得向被告
    請求上開積欠之薪資外，尚得依勞工退休金條例第12 條第1
    項規定向被告請求給付資遣費5,528元。
四、原告受僱於被告，被告自應依約給付薪資，然被告並未依約
    給付，積欠各原告如不爭執事實所述金額之薪資，則原告分
    別依勞動基準法第14條第1項第5款終止勞動契約，並依約請
    求積欠之薪資，即屬有據。次按，勞工適用本條例之退休金
    制度者，適用本條例後之工作年資，於勞動契約依勞動基準
    法第14條規定終止時，其資遣費由雇主按其工作年資，每滿
    一年發給二分之一個月之平均工資，未滿一年者，以比例計
    給；最高以發給六個月平均工資為限，不適用勞動基準法第
    十七條之規定，勞工退休金條例第12條第1項定有明文。原
    告既係依勞動基準法第14條規定終止勞動契約，被告自應依
    本條規定發給資遣費，被告並未依法給付，積欠各原告如不
    爭執事實所述金額之資遣費，原告分別請求被告依約給付資
    遣費，亦屬有據。
五、綜上，原告依勞動契約、勞動基準法第14條及勞工退休金條
    例第12條規定請求被告給付原告黃意倫153,102元、原告古
    棠炎94,914元、原告陳美玲97,655元、原告翁月利109,882
    元、原告張春連94,790元，並均加計自起訴狀繕本送達翌日
    即99年11月9日（本院卷第154頁背面）起至清償日止，按年
    息5％計算之利息，為有理由，應予准許。
六、原告陳明願供擔保，聲請宣告假執行，經核其勝訴部份，合
    於法律規定，爰酌定相當之擔保金額宣告之；其餘假執行之
    聲請，因該部份訴之駁回而失所依據，應予駁回。
七、因本案事證已臻明確，兩造其餘主張陳述及所提之證據，均
    毋庸再予審酌，附此敘明。
八、據上論斷：原告之訴為有理由，並依民事訴訟法第七十八條
    、第三百九十條第二項，判決如主文。
中    華    民    國    99    年    11    月    30    日
                    勞工法庭    法  官  陳怡雯
以上正本係照原本作成。
如對本判決上訴，須於判決送達後20日內向本院提出上訴狀。如
委任律師提起上訴者，應一併繳納上訴審裁判費。
中    華    民    國    99    年    11    月    30    日
                                書記官  鄭美華

司法院資訊處製作；財團法人民間司法改革基金會備份。
